【裁判字號】    99,抗,1730
【裁判日期】    991228
【裁判案由】    確認派下權存在
【裁判全文】
臺灣高等法院民事裁定                  99年度抗字第1730號
抗  告  人  祭祀公業張元質
法定代理人  張有順
            張振南
訴訟代理人  陳昌羲律師
抗告人因與相對人張朝聘間確認派下權存在事件，對於中華民國
99年10月12日臺灣臺北地方法院98年度訴字第1301號所為裁定提
起抗告，本院裁定如下：
    主  文
抗告駁回。
抗告訴訟費用由抗告人負擔。
    理  由
一、按確認祭祀公業派下權存在與否事件，係因財產權而起訴，
    其訴訟標的價額之核定，應依該祭祀公業之總財產價額中訟
    爭派下權所佔之比例，計算其價額（最高法院72年台抗字第
    371號判例參照）。又所謂派下權，依祭祀公業條例第3條第
    5 款關於派下權用詞定義為：祭祀公業或祭祀公業法人所屬
    派下員之權利。
二、查本件抗告人祭祀公業之財產有如原裁定附表所示之不動產
    ，此有全國財產稅總歸戶財產查詢清單可按【見原法院98年
    度審訴字第766號民事卷（下稱審訴卷）第91至93頁】，據
    以計算上開不動產之現值總計為新臺幣（下同）8,106萬9,2
    48元；另有臺北市木柵區農會信用部面額1,000萬元之定期
    存單7張，共計7千萬元，有定期存單可稽（見審訴卷第94至
    96頁），是抗告人之祀產總價額為1億5,106萬9,248元（81,
    069,248+70,000,000=151,069,248）。次查，抗告人「祭祀
    公業張元質規約書」（見審訴卷第49頁）第5條約定：「管
    理人設二人，選任及解任均應以派下員過半數同意為之。」
    ；第6條約定：「本規約如需修訂應經派下員全體同意為之
    。」；第7條約定：「本公業祀產之處分應經派下員三分之
    二以上之同意授權，管理人為之。」（見審訴卷第49頁），
    足見派下權所占比例應依派下員「人數」決定。且依法公告
    期滿，無人提出異議，而經臺北市文山區公所准予備查，並
    加蓋該所印信之「祭祀公業張元質」繼承變動後派下員名冊
    （見審訴卷第133至134頁），可知祭祀公業張元質之派下員
    於起訴時有32位；相對人既主張其有派下權，則該派下員應
    屬於32位外之另一位。是以，本件訴訟標的價額以33位派下
    員核定為457萬7,856元（計算式：151,069,248÷33＝4,577
    ,856），應徵第一審裁判費4萬6,342元，扣除相對人已繳納
    之1萬7,335元，相對人尚應補繳2萬9,007元，原法院據以裁
    定命相對人依限補正上開金額，核無違誤。抗告意旨雖略以
    ：依抗告人「祭祀公業張元質規約書」第8條約定，該公業
    有關派下權之權益係依照「房份」而非「人數」為分配之依
    據，故其訴訟標的之價額自當以訟爭派下權占之「房份」比
    例予以核算；該公業之派下目前計有8大房份，而依相對人
    之主張，其雖非上開8大房之子嗣，然亦係該公業之派下員
    ，則相對人應係屬另一「房份」，故本件訴訟標的價額應以
    該公業財產總額依9房計算云云。惟查，抗告人「祭祀公業
    張元質規約書」第8條約定：「本公業如解散其財產按張府
    、張清、張江漢、張枝、張鶯聲、張乳、張地澤、張文魁等
    八大房之派下均分之」，即明定該祭祀公業財產係由「八大
    房之派下」而非「八大房份」均分，則關於該祭祀公業財產
    之派下權益自應以該祭祀公業之各派下員為分配基礎；至於
    上開規約關於「張府、張清、張江漢、張枝、張鶯聲、張乳
    、張地澤、張文魁等八大房」之記載，應係為表明各派下員
    之派下權所由生之房份所為記載，非指該祭祀公業財產之派
    下權應依房數為分配，抗告意旨所稱，殊難採取。綜上所述
    ，本件抗告人之祭祀公業財產之派下權應以各派下員為分配
    基礎，原裁定以派下員人數為訴訟標的價額核定之基準，據
    以命相對人依限補繳2萬9,007元，並無違誤，抗告意旨仍執
    前詞，指摘原裁定不當，求予廢棄，係無理由，應予駁回。
    至臺北市文山區公所函覆本院之「祭祀公業張元質派下現員
    名冊」（見本院卷第18至20頁）雖記載該祭祀公業派下現員
    為31名，惟該名冊公告備查日期為99年6月9日，係起訴後之
    現狀，基於訴訟標的價額恆定原則，核不影響本件訴訟標的
    價額之核定，併此敘明。
三、據上論結，本件抗告為無理由，爰裁定如主文。
中    華    民    國    99    年    12    月    28    日
                  民事第十一庭
                      審判長法  官  鄭雅萍
                            法  官  劉坤典
                            法  官  徐福晉
正本係照原本作成。
本裁定除以適用法規顯有錯誤為理由外，不得再抗告。如提起再
抗告，應於收受後10日內委任律師為代理人向本院提出再抗告狀
。並繳納再抗告費新台幣１千元。
中    華    民    國    99    年    12    月    29    日
                            書記官  秦仲芳

司法院資訊處製作；財團法人民間司法改革基金會備份。
